臺灣高等法院刑事判決　　　　　　100年度上更(一)字第192號
上　訴　人
即　被　告　彭駿舜
選任辯護人　施純貞律師
上列上訴人因毒品危害防制條例案件，不服臺灣士林地方法院97
年度訴字第1028號，中華民國98年6月9日第一審判決（起訴案號
：臺灣士林地方法院檢察署97年度偵字第10887號），提起上訴
，判決後經最高法院發回更審，本院判決如下：
    主  文
原判決撤銷。
彭駿舜販賣第二級毒品罪，處有期徒刑柒年陸月，販賣毒品所得
新臺幣肆仟元沒收，如全部或一部不能沒收時，以其財產抵償之
；又販賣第二級毒品罪，處有期徒刑柒年陸月，販賣毒品所得新
臺幣肆仟元沒收，如全部或一部不能沒收時，以其財產抵償之；
應執行有期徒刑捌年，販賣毒品所得共新臺幣捌仟元沒收，如全
部或一部不能沒收時，以其財產抵償之。
    事  實
一、彭駿舜（原名彭柏杰，綽號「阿杰」）明知甲基安非他命係
    毒品危害防制條例所列管之第二級毒品，不得販賣及持有，
    ，於民國97年3月間某日，在桃園縣中壢市一帶，以每公克
    新臺幣（下同）3,500元至4,000元之價格，向姓名年籍不詳
    綽號「奴比」之男子販入甲基安非他命後，基於販賣營利之
    犯意，於97年3月9日中午，在臺北市士林區劍潭捷運站一帶
    ，以4,000元之價格，販賣甲基安非他命1包（數量不明）予
    陳重叡。復於97年7月間某日，在桃園縣中壢市一帶，以每
    公克3,500元至4,000元之價格，向姓名年籍不詳綽號「奴比
    」之男子販入甲基安非他命，基於販賣營利之犯意，於同年
    7 月8日下午1時38分、當日下午1時48分許，以不知情之女
    友李佳珊所有門號0000000000號行動電話與陳重叡持用之門
    號0000000000號行動電話聯繫後，在臺北市○○區○○街
    226號2樓之住處附近超商，以4,000元之價格，販賣甲基安
    非他命1包（數量不明）予陳重叡。
二、嗣陳重叡於97年7月9日晚間11時45分許，在臺北市○○區○
    ○路272號前，為警巡邏查獲有施用甲基安非他命之犯行，
    而供出毒品來源，經警追查發現確有其事，向臺灣士林地方
    法院聲請搜索票獲准後，於97年8月15日下午1時30分許，在
    臺北市○○區○○街226號2樓彭駿舜之住處執行搜索，並扣
    得與本案無關供彭駿舜施用之甲基安非他命3包（驗餘淨重0
    .8957公克），及李佳珊所有門號0000000000號行動電話SIM
    卡1只。
三、案經臺北市政府警察局信義分局報告臺灣士林地方法院檢察
    署檢察官偵查起訴。
    理  由
一、按被告以外之人於審判外之言詞或書面陳述，除法律有規定
    者外，不得作為證據；又被告以外之人於審判外之陳述，雖
    不符合同法第159條之1至第159條之4之規定，但經當事人於
    審判程序同意作為證據，法院審酌該言詞陳述或書面陳述作
    成時之情況，認為適當者，亦得為證據，刑事訴訟法第159
    條第1項及第159條之5第1項分別定有明文。經查，本判決所
    引用被告以外之人於審判外之陳述，固為傳聞證據，然檢察
    官、上訴人即被告彭駿舜於本院準備程序時均表示同意作為
    證據，本院審酌上開證據資料製作時之情況，尚無違法不當
    及證明力明顯過低之瑕疵，亦認為以之作為證據應屬適當。
    揆諸前開規定，依刑事訴訟法第159條之5規定，認前揭證據
    資料均有證據能力。
二、訊據被告堅決否認有販賣第二級毒品甲基安非他命，辯稱：
    97年3月9日有拿甲基安非他命給陳重叡，但那是與陳重叡一
    起合資購買的，當時他不認識陳重叡，他是打電話給綽號「
    阿勇」的友人詢問有沒有人要合資，「阿勇」就介紹陳重叡
    和他合資；97年7月8日那一次根本就沒有這回事，他沒有販
    賣毒品給陳重叡等語。經查：
(一)證人陳重叡於原審證稱：他是經由朋友介紹向被告購買毒品
    ；第1次是97年3月在劍潭捷運站附近以4,000元向被告拿過
    甲基安非他命1包；在此之前，他不知道被告的毒品是向何
    人拿的，被告並未事先告知他要合資購買毒品，4,000元是
    交易前電話聯絡約定的價格，並沒有說4,000元1包甲基安非
    他命是多少的量；於97年7月9日晚上11時許，在臺北市○○
    區○○路272號前為警查獲時，在車上扣得之安非他命是前
    一天（即7月8日）下午在士林後港街附近跟被告拿的，交易
    前是用0000000000號電話跟被告聯絡，電話中被告並沒有提
    到要合資去購毒等語（見原審訴字卷第83-85頁，以下簡稱
    原審卷）；核與陳重叡於偵查中證稱：97年3月間他在擔任
    工地工程師時，透過阿勇介紹知道被告的聯絡電話，之後他
    就以0000000000號電話與被告聯絡，購買甲基安非他命，交
    易地點都是被告位於福港街住處樓梯間或附近超商，被告事
    先分裝成小包裝，最後一次是97年7月8日下午，以4,000元
    向被告購買1包甲基安非他命，地點在被告住處附近超商，
    他於97年7月10日為警查獲時所剩餘的毒品就是向被告所購
    買的，他被查獲時還不知道被告真實姓名，只知道「阿杰」
    ，是警方請他指認時才知道真實姓名，印象最深刻是第1次
    在97年3月間某日中午，在士林劍潭捷運站，以4,000元向被
    告購買甲基安非他命1包，他從未與被告合資購買毒品過，
    雖然他提議過，但他並未答應等語（見偵字第10887號卷第
    65-66、113頁，以下簡稱偵卷）相符。查陳重叡對於向被告
    購買毒品之主要過程自始證述均屬一致，而其於97年7月9日
    下午11時45分，在臺北市○○區○○路272號前為警查獲施
    用毒品之過程，係因喝醉酒，在車內睡覺時，為警巡邏經過
    發覺有異，而同意員警搜索車內扣得甲基安非他命1包（驗
    餘淨重0.1358公克），經同意採尿送驗呈甲基安非他命之陽
    性反應，送觀察勒戒等節，有臺灣臺北地方法院檢察署97
    年度毒偵字第2373號卷附之自願受搜索同意書、臺北市政府
    警察局信義分局搜索扣押筆錄及目錄表、現場照片、交通部
    民用航空局醫務中心97年8月11日航藥鑑字第0973 990號毒
    品鑑定書（均影本，參臺灣臺北地方法院檢察署97年度毒偵
    字第2373號卷第13頁至第17頁、第20頁至第23頁、第43頁）
    、及臺灣臺北地方法院檢察署97年度偵字第3671號不起訴處
    分書各1份在卷可稽，可證陳重叡確有施用甲基安非他命而
    有購買毒品之需求及事實；又陳重叡為警扣案之毒品種類亦
    與本件被告為警扣案之毒品種類相同，此有扣案物品目錄表
    及交通部民用航空局航空醫務中心97年9月3日航藥鑑字第09
    74467號毒品鑑定書各1紙在卷可憑（見偵卷第9、74頁），
    益徵陳重叡前開證述之可信性。
(二)證人即本件查獲員警葉家宏於原審證稱：97年7月9日晚上，
    在臺北市○○路272號前查獲陳重叡施用毒品案件，事前並
    無情資，只是巡邏在車上發現，製作筆錄的過程中陳重叡只
    說是綽號阿杰的人，不知道阿杰的真實姓名，因陳重叡知道
    阿杰住處，也帶同警方前往查看，警方找到屋主，屋主有提
    供承租人的電話，陳重叡在做筆錄時講的那支電話是被告女
    朋友申請的，所以從那支電話查不到被告的名字，但是被告
    早期有提供行動電話給屋主，警方調閱該行動電話基本資料
    就查到被告，之後調被告的口卡請陳重叡指認，確認被告就
    是陳重叡所稱的阿杰，再向法院聲請搜索票；97年7月10日
    陳重叡製作警詢筆錄所提到的阿杰及與阿杰購買毒品的交易
    過程，都是陳重叡自己說出來的，陳重叡於警詢會稱阿杰的
    電話號碼不詳，是因為陳重叡說有以他的電話跟阿杰聯絡，
    警方才能因此查到電話是被告的女朋友，製作筆錄時陳重叡
    可能不確定，但是事後陳重叡查詢自己的電話紀錄，之後有
    提供0988這支電話，但是這支電話是被告女友獨立申請的電
    話等語明確（見原審卷第60-61、63-64頁），而被告亦不否
    認0000000000號行動電話係以其女友李佳珊名義申請使用，
    足證陳重叡並非為攀誣構陷被告而主動前往警局檢舉或通報
    ，而係為警查獲時方供出購買毒品來源。雖陳重叡供出購買
    毒品來源有助於其得依毒品危害防制條例第17條之規定減輕
    其刑，然考之證人證述自始一致，已見前述，亦核與證人及
    被告之通聯紀錄相符（見偵卷第85-100頁）並有前開毒品及
    尿液檢驗報告等證據可佐，而被告亦不否認曾於97年3月9日
    ，在士林劍潭捷運站交付1包安非他命予陳重叡，及其他交
    付毒品予陳重叡之事實，可徵陳重叡前開證述並非杜撰，應
    為真實，尚難以證人為求自己減刑而證述事實，遽認證人所
    述不可採信至明。
(三)最高法院發回意旨雖指：陳重叡於警詢時係供述：經警於97
    年7月9日晚間11時45分許查獲之甲基安非他命，係第一次向
    綽號「阿傑」之被告以現金3,000元購買之毒品（見毒偵字
    第2373號卷第9、10頁）；嗣於警詢時（最高法院誤為檢察
    官偵訊時）改稱：共向被告購買毒品7、8次，最後一次係97
    年7月8日，以現金4,000元購買（見偵卷第19-20頁）；另於
    原審審理時又先證稱：向被告拿取1包係1,000元或2,000 元
    ，嗣經檢察官質疑後始改稱因時隔已久記憶不清（見原審卷
    第84頁）。是陳重叡就購買毒品之次數順序及價格所為之證
    述反覆矛盾，似非全無瑕疵。另97年7月8日下午1時38分及
    下午1時48分許，陳重叡持用之門號0000000000號行動電話
    ，固曾2次發話與被告女友李佳珊所有門號0000000000號行
    動電話之通聯紀錄，然其發話基地台之地點分別在臺北市○
    ○○路○段46號12樓及臺北市○○區○○街35號1樓（見偵卷
    第93頁）。此亦與陳重叡於檢察官偵訊時另曾供稱：基地台
    在福港街附近的，會是跟購毒有關的電話等證詞（見偵卷第
    113頁）相左。惟查：陳重叡向被告購買甲基安非他命之次
    數順序，依其於偵查及原審之證述，以及被告供承：第一次
    係於97年3月9日在臺北市劍潭捷運站交付甲基安非他命予陳
    重叡（見原審卷第35、68頁），應可認定97年3月9日是第一
    次。就97年7月8日向被告購買甲基安非他命之價格，陳重叡
    固曾先後為不一致之陳述，然其於原審經檢察官詰問後既明
    確證稱：以檢察官訊問當時記憶較為清楚（見原審卷第84-8
    5頁），亦可認定其購買甲基安非他命1包之價格為4,000元
    。另陳重叡於偵查中明確證稱：97年7月8日通聯紀錄的2通
    電話就是在商談購毒事宜電話就是在商談購毒事宜，該次向
    被告購買4,000元安非他命；「（97年7月間除了7月8日那次
    之外，7月1日到7月8日之間是否還曾向被告購買過？）我配
    合基地台位置來回想，應該是基地台在被告他家附近，也就
    是福港街附近的，會是跟購毒有關的通聯電話」等語（見偵
    卷第113頁），足見陳重叡稱：基地台在福港街附近的，會
    是跟購毒有關的電話等證詞係指7月8日那次以外（此部分未
    據檢察官起訴），亦難認陳重叡之證詞與其持用門號000000
    0000號行動電話通聯紀錄上發話基地台之地點相左。
(四)雖陳重叡於97年9月5日偵訊時否認曾進入被告住處，但於同
    年10月13日偵訊時業已明確表示曾與被告交易毒品時，經被
    告詢問會不會修理衛浴設備，而同意並進入被告住處等語（
    見偵卷第67、112頁），並於原審證稱：因為檢察官有問他
    有關被告供述的內容，他覺得被告說他在被告家施用，用了
    不好意思直接丟錢給被告，他如果要丟錢給被告他就直接跟
    被告買就好了，他為什麼要用了以後不好意思再丟錢給被告
    ，他覺得被告為什麼說不實在的話，才會說出他連被告家門
    都沒進去過這句話，是筆錄未將他的情緒記載清楚等語（見
    原審卷第87頁）。故難以陳重叡所述與構成要件無關連性之
    證述內容出現些微瑕疵即認其證述不符事實。
(五)被告雖辯稱係與陳重叡合資云云。然其於警詢時先供稱：陳
    重叡是其朋友阿勇的朋友，他每次跟朋友集資去買毒品前，
    會順便問陳重叡要不要集資，但可能陳重叡比較沒有錢，所
    以都是陳重叡事後有需要再找他拿，他才向陳重叡收錢，每
    次陳重叡都跟他拿幾百元的安非他命，交付地點都在福港街
    266號他住處門前，都是陳重叡主動打電話聯絡他等語（見
    偵卷第15頁），又於偵查中及原審法院聲羈庭訊問時均供稱
    ：他與陳重叡是朋友，平常他不會主動找陳重叡，沒有主動
    問過陳重叡要不要購買毒品，都是陳重叡直接到他家與他一
    起施用毒品，他買毒前有問陳重叡要不要出錢，陳重叡都沒
    有出，事後才用500元、1,200元、1,300元直接到他家找他
    拿毒品，陳重叡因為不好意思所才給錢等語（見偵卷第42、
    48-50頁）；均與被告事後辯稱：他與陳重叡購買毒品都是
    由陳重叡開車載他去，由他下車詢問價錢，陳重叡確定要買
    會當場給他錢，他通常會多出500元或1,000元，因為陳重叡
    開車他補貼陳重叡油錢；他負責聯絡藥頭，拿回來後由陳重
    叡目測平分；他跟陳重叡一起去買過7次毒品，兩次是基隆
    的藥頭阿成，另外五次是向奴比購買等語（見原審卷第34頁
    ）多所不符。倘如被告所述97年3月間起至7月與陳重叡合資
    7次之譜，每次均係合資並由陳重叡駕車搭載被告前往藥頭
    處接洽，何以被告對於合資過程、金額、購毒過程之前後供
    述迥異，顯然出入，已然成疑。況且陳重叡已明確否認曾與
    被告合資購買甲基安非他命，已如前述，足見被告上開辯解
    不可採信。
(六)至被告供稱：陳重叡曾於97年3月間搭載他前往中壢向藥頭
    奴比購買毒品，並於途中發生車禍一節，固據陳重叡於原審
    證稱：97年3月9日第1次交易後，有1次為求快速拿到毒品，
    有到被告住處樓下搭載被告及阿勇，欲至中壢購買毒品，卻
    在臺北市發生車禍，之後到警局製作筆錄，被告仍在車上等
    他，製作筆錄完成後，先搭載阿勇至桃園火車站下車，行駛
    於平面道路載被告前往中壢火車站購買毒品，購毒的錢於前
    往中壢前就給被告了，抵達中壢火車站後看見有部車過來，
    被告就下車，那部車距離他車約5、6部車遠，他看不清楚車
    內狀況，是被告獨自拿錢過去，回來就在車上直接拿毒品給
    他，被告並未告知與何人接洽及購毒數量，購毒後返回臺北
    途中，一起至承德路6段堤防下施用毒品，但未曾搭載被告
    至基隆肯德基、桃園交流道特力屋、中壢交流道及大園交流
    道附近的萊爾富超商等處購買毒品，亦不認識中壢奴比、基
    隆阿成等藥頭，也未聽聞被告說過係要前開藥頭購毒等語明
    確（見原審卷第89-93、95-97頁）。查陳重叡並不否認曾與
    被告交易，亦曾搭載被告前往中壢火車站購毒1次，而為求
    快速拿到毒品，又無其他購毒管道，搭載被告前去與上游藥
    頭接洽，亦未違乎常情，更因兩人交易數次並曾搭載被告前
    往購毒，而有相當之信賴關係，於購毒後旋一起至堤防施用
    毒品，亦非悖常理。況陳重叡業已表明未曾答應與被告合資
    購毒，故不能以陳重叡曾搭載被告前往與上游藥頭接洽，或
    曾與被告一起施用毒品，即認其等係屬合資購毒。此外，縱
    陳重叡曾搭載被告前往中壢購買毒品一節屬實，依其等所述
    之交易時間，亦與本件起訴之犯罪時間有所不同，故無法援
    引為有利被告之認定。
(七)再參以被告自承與陳重叡於97年3月9日第1次接觸前，毫不
    認識，僅透過阿勇介紹，而同意與陳重叡合資，卻單獨前往
    劍潭捷運站直接交付毒品予證人及收款，並非透過阿勇交付
    ，顯與常情有違。此外，若有被告所述多次與陳重叡合資購
    買，並由陳重叡駕車搭載前往與藥頭接觸之情，兩人業已建
    立一定之信賴及合作關係，何以被告從未介紹藥頭與陳重叡
    認識，或陳重叡直接向上游藥頭接觸即可，何需透過被告交
    涉，徒增不便，顯見被告前開抗辯不合常理而不足採信。至
    陳重叡於97年7月9日為警查獲後，仍與被告有電話通聯之紀
    錄，此觀諸雙方通聯紀錄可明（見偵卷第86-100頁），然徵
    之陳重叡證稱因為警方要查緝被告，故仍與被告保持聯繫等
    語（見偵卷第112-113頁、原審卷第88頁），核與葉家宏於
    原審證稱：陳重叡說要供出毒品來源，以求減刑，他可能要
    配合他們查緝而繼續與被告聯繫等語（見原審卷第63頁），
    可證陳重叡固係為求減刑而繼續與被告保持聯繫，但並未向
    員警或檢察官證述，在查獲後有再向被告購買毒品等情，因
    此，不能以陳重叡查獲後仍與被告保持聯繫，即認其證述不
    可採信。另陳重叡與被告均曾於警偵訊供稱彼此不熟稔，雖
    其等之通聯紀錄頻繁，有通聯紀錄可證，然觀諸彼此通聯時
    間均係在數秒間，少有超過1分鐘者，因此，陳重叡證稱係
    與被告聯繫購買毒品事宜，有時被告沒有貨，一再與被告聯
    繫確認，而有頻繁之通聯紀錄等語，尚屬可信，因此，不能
    以陳重叡與被告通聯頻繁，即認其等係屬合資購買毒品之關
    係。
(八)雖證人彭成雍於本院前審審理時證稱：他的朋友稱呼他阿勇
    ，被告是其朋友，他曾與被告一起吸食安非他命，毒品來源
    係一起聊天認識藥頭阿賓，他等即相約在車站或捷運站，伊
    與被告、小陳（陳重叡）一起購買毒品，小陳是他做水電公
    司的工程師，是其長官；他介紹被告與小陳兩人第一次認識
    ，係因當時人在花蓮，在上午或中午左右接到小陳電話說要
    跟他合買安非他命，沒有說數量、金額，他說他人不在台北
    ，要買的話，陳重叡說沒有那麼多錢，他說有朋友在台北，
    可以與陳重叡一起合買，便將被告的電話給小陳，請小陳跟
    被告一起合資購買；他曾經分別與被告及小陳合資購買過，
    他介紹被告與小陳認識的時間為97年3月份，介紹他們認識
    後，他當日就回台北，同日晚間小陳打電話給他說還要合資
    ，他說他錢不夠，可能要再找被告一起合資購買，他坐到士
    林捷運站，小陳開車來載他一起去被告士林的家中找被告，
    他在被告家打電腦約藥頭購買毒品，約好後，小陳開車載他
    二人到中壢火車站，途中在士林有發生車禍，他與被告在警
    局外面停車場等小陳做完筆錄才一起走，到達後由他與被告
    去拿毒品，每次小陳買毒品都不出面，都要他們出面，他與
    小陳、被告都有出錢一起合資；拿到毒品後，他們三人在車
    上吸食，吸食完後就目測大家平均分一分，小陳將他兩人丟
    在中壢火車站，小陳自己先走；97年3月9日中午在劍潭捷運
    站一帶，被告與小陳交易安非他命的事實他都沒有參與，只
    知道他們有要一起購買，其他事情他就不知道，他與被告、
    小陳並無恩怨等語（見本院上訴字卷第76-78頁）。惟徵諸
    彭成雍上開所證，其與被告之毒品來源係藥頭阿賓，97年3
    月9日晚間其與被告、陳重叡係透過電腦聯繫藥頭阿賓合資
    購毒，並由其與被告出面拿取毒品，在車上吸食完後，陳重
    叡將證人彭成雍及被告兩人丟在中壢火車站自己先走一節，
    核與被告於原審供稱：其係在網路上認識藥頭奴比，97年3
    月9日起迄於97年8月15日被告遭查獲時，都是向奴比購買毒
    品，另外有2次是向基隆的朋友購買；毒品購買數量、金額
    及見面地點均由被告與藥頭連絡，毒品亦由其向藥頭拿取，
    其與證人陳重叡一起合資買過7次毒品，其中2次是基隆的藥
    頭阿成，另外5次是向中壢藥頭奴比購買等語（見原審卷第
    34、66、69頁），關於購毒之來源、過程、合資情形等重要
    事項供述不一，彭成雍上開證言，應屬迴護被告之詞，不足
    採信。此外，縱陳重叡曾搭載被告前往中壢購買毒品一節屬
    實，依陳重叡、彭成雍所述之交易時間，亦與本件起訴之犯
    罪時間有所不同，仍無法援引為有利被告之認定。
(九)查被告於警詢、偵查中及原審法院聲羈庭訊問時均供稱：其
    購買甲基安非他命之價格為每公克約3,500元至4,000元不等
    （見偵卷第14、41、48頁），而陳重叡於偵查及原審則證稱
    ：以4,000元之價格向被告購買甲基安非他命1包，不知該所
    購買甲基安非他命之數量等語（見原審卷第84-86頁），致
    本院無從計算被告販賣甲基安非他命之獲利。然被告於偵查
    中曾供稱：「（有無從中獲利？）有賺來回的車錢及租車的
    錢，他們會貼補我的油錢，因為都是我拿毒品去給朋友」等
    語（見偵卷第42頁），足見被告應有營利之意圖。且按販賣
    第二級毒品係違法行為，亦無公定之價格，不論任何包裝，
    均可任意分裝增減分量，而每次買賣之價量，亦可能隨時依
    雙方間之關係深淺、資力、需求量及對行情之認知、來源是
    否充裕、查緝是否嚴緊，購買者被查獲時供述購買對象之可
    能性風險之評估等，因而異其標準，並機動調整，非可一概
    而論，販賣之利得除經坦承犯行或價量俱臻明確外，委難察
    得實情，販賣之人從價差或量差中牟利方式雖異，其意圖營
    利之非法販賣行為則一，是除非別有事證，足認係按同一價
    量委買、轉售或無償贈與，確未牟利外，尚難執此遽認非法
    販賣之證據有所未足，致使知過坦承者難辭重典，飾辭否認
    者反得僥倖，而失情理之平。參以第二級毒品之交易為政府
    嚴予取締之犯罪，被告購入甲基安非他命後，殊無可能不求
    利得，而將甲基安非他命無償轉讓或以低於進價之價格轉售
    陳重叡，致本身非僅一無所獲，甚且需承擔遭追訴販賣第二
    級毒品風險之理，是本件因被告否認犯罪，且就其購買及販
    賣甲基安非他命價格之供述未臻明確，致無法查明被告販賣
    甲基安非他命取得之差價，仍足證定被告販賣甲基安非他命
    予陳重叡具有營利之意圖。
(十)綜上各節交互參照，被告辯稱係與陳重叡合資購買毒品云云
    ，顯與事實有違，應係事後卸責之詞，不可採信。本件事證
    明確，被告有於附表一所示時地販賣甲基安非他命予陳重叡
    2次之犯行，堪以認定。
三、按毒品危害防制條例修正第4條第2項業於98年5月20日以華
    總一義字第09800125141號令公布，自公布後6個月即98年11
    月20日施行，新法規定：「製造、運輸、販賣第二級毒品者
    ，處無期徒刑或7年以上有期徒刑，得併科新臺幣1千萬元以
    下罰金。」，而舊法規定：「製造、運輸、販賣第二級毒品
    者，處無期徒刑或7年以上有期徒刑，得併科新臺幣7百萬元
    以下罰金。」，經比較修正前後關於罰金刑之規定，以修正
    前法律，較有利於行為人，故依刑法第2條第1項前段規定，
    自應適用修正前毒品危害防制條例第4條第2項之規定。
四、按甲基安非他命係屬毒品危害防制條例第2條第2項第2款所
    列之第二級毒品，依法不得持有及販賣營利，是以，核被告
    前開2次販賣第二級毒品之犯行，均係違反修正前毒品危害
    防制條例第4條第2項之販賣第二級毒品罪，而其於販賣前後
    持有第二級毒品之低度行為，為其販賣之高度行為所吸收，
    不另論罪。又其所為前開犯行之犯罪時間相距數月，交易地
    點亦不相同，顯見2次交易係基於各別犯意而為之，應分論
    併罰。
五、原審對被告予以論罪科刑，固非無見。惟查：自被告身上起
    出之第二級毒品甲基安非他命3包（驗餘淨重0.8957公克）
    ，係供被告施用毒品所用，難認與本案有何關連（詳後述）
    ，原審遽以沒收銷燬，尚有未洽；扣案之門號0000000000號
    行動電話SIM卡1只，係被告女友李佳珊所有（如後述），原
    判決就上開SIM卡是否屬於被告所有，並未於事實欄予以認
    定，而於理由欄內認係被告所持用，復宣告沒收，亦有未合
    。被告上訴否認犯罪，雖無理由，惟原判決既有上開可議之
    處，當屬無可維持，自應由本院將原判決撤銷改判。爰審酌
    被告於本案之前無犯罪前科，僅有於本案查獲時，因另犯施
    用毒品案件，經原審法院裁定觀察勒戒等情，此有本院被告
    前案紀錄表及臺灣士林地方法院檢察署刑案資料查註紀錄表
    各1件在卷可稽，素行良好，復考量被告行為時年僅26歲，
    智識程度尚可，為謀求私利，從事販賣毒品，令買受毒品者
    沉迷於毒癮，無法自拔外，輕則戕害個人身心，重則因缺錢
    買毒而引發各式犯罪，實為多種犯罪之源頭，對國家、社會
    、個人之傷害可謂至深且鉅，有鑑於毒品販售常有暴利可圖
    ，故非予嚴懲，不足以遏止此類非行，兼衡被告之犯罪手段
    以及販賣毒品之數量、次數、所得款項僅為8千元、犯罪後
    態度等一切情狀，就其所犯2罪分別量處如主文第2項所示之
    刑，並定其應執行之刑。至原審公訴人求處被告刑前強制工
    作部分，因無證據證明被告有犯罪習慣或因遊蕩或懶惰成習
    而犯罪，而與刑法第90條之規定有間，故不併予宣告刑前強
    制工作，附此敘明。
六、沒收部分
(一)被告販賣毒品予陳重叡所得8千元，雖未據扣案，但仍應依
    毒品危害防制條例第19條第1項宣告沒收，如全部或一部不
    能沒收時，以其財產抵償之。
(二)又按刑罰法令關於沒收之規定，兼採職權沒收主義與義務沒
    收主義。職權沒收，係指法院就屬於被告所有，供犯罪所用
    、預備用或因犯罪所得之物，仍得本於職權斟酌是否宣告沒
    收，例如刑法第三十八條第一項第二款、第三款、第三項前
    段等規定屬之。義務沒收，則又可分為絕對義務沒收與相對
    義務沒收。前者指凡法條有：「不問屬於犯人與否，沒收之
    」之特別規定者屬之，法院就此等物品是否宣告沒收，無斟
    酌餘地，除已證明滅失者外，不問屬於犯人與否或有無查扣
    ，均應宣告沒收，例如刑法第38條第1項第1款、第2項、第2
    00條、第205條、第209條、第219條、第266條第2項、毒品
    危害防制條例第18條第1項前段等規定屬之；後者則係指供
    犯罪所用、預備用或因犯罪所得，以屬於被告所有者為限，
    始應予以沒收，例如毒品危害防制條例第19條第1項前段是
    （最高法院96年度台上字第7069號判決參照）。查扣案之門
    號0000000000號SIM卡1張固為被告所持用供販賣第二級毒品
    甲基安非他命所用之工具，然為其女友李佳珊所申用，並有
    中華電信資料查詢在卷可佐（見偵卷第85頁），故非被告所
    有，依上開規定，不予宣告沒收。
(三)自被告身上起出之第二級毒品甲基安非他命3包（驗餘淨重
    0.8957公克），係供被告施用毒品所用，業經被告供述在卷
    （見偵卷第13頁），難認與本案有何關連，且被告亦因本案
    被查獲施用第二級毒品甲基安非他命，送觀察勒戒，因無繼
    續施用傾向，由臺灣士林地方法院檢察署檢察官以97年度偵
    字第1768號為不起訴處分，上開毒品已由臺灣臺士林方法院
    以98年度聲字第15號裁定沒收銷燬，有上開不起訴處分書、
    刑事裁定在卷可參，故不在本案諭知沒收銷燬。
(四)自陳重叡身上起出之第二級毒品甲基安非他命，乃陳重叡購
    買所得，亦非本案扣案之物，應由公訴人另行處置，亦不為
    沒收銷燬之諭知。
據上論斷，應依刑事訴訟法第369條第1項前段、第364條、第299
條第1項前段，修正前毒品危害防制條例第4條第2項、第19條第1
項，刑法第11條、第2條第1項前段、第51條第5款，判決如主文
。
本案經檢察官陳明光到庭執行職務。
中    華    民    國   100    年    9     月    6     日
                  刑事第五庭    審判長法  官  李英勇
                                      法  官  崔玲琦
                                      法  官  劉秉鑫
以上正本證明與原本無異。
如不服本判決，應於收受送達後10日內向本院提出上訴書狀，其
未敘述上訴之理由者並得於提起上訴後10日內向本院補提理由書
（均須按他造當事人之人數附繕本）「切勿逕送上級法院」。
                                      書記官  蔡宜蓁
中    華    民    國   100    年    9     月    7     日
附錄本案論罪科刑法條全文
修正前毒品危害防制條例第4條
製造、運輸、販賣第一級毒品者，處死刑或無期徒刑；處無期徒
刑者，得併科新臺幣1 千萬元以下罰金。
製造、運輸、販賣第二級毒品者，處無期徒刑或7 年以上有期徒
刑，得併科新臺幣7 百萬元以下罰金。
製造、運輸、販賣第三級毒品者，處5 年以上有期徒刑，得併科
新臺幣5 百萬元以下罰金。
製造、運輸、販賣第四級毒品者，處3 年以上10年以下有期徒刑
，得併科新臺幣3 百萬元以下罰金。
製造、運輸、販賣專供製造或施用毒品之器具者，處1 年以上7
年以下有期徒刑，得併科新臺幣1 百萬元以下罰金。
前五項之未遂犯罰之。